【裁判字號】    90,上易,3659
【裁判日期】    901218
【裁判案由】    竊盜等
【裁判全文】
臺灣高等法院刑事判決                            九十年度上易字第三六五九號
    上  訴  人
    即  被  告  乙○○
右上訴人因竊盜等案件，不服臺灣板橋地方法院九十年度易字第七三七號，中華民國
九十年七月三十一日第一審判決（起訴案號：臺灣板橋地方法院檢察署八十九年度偵
字第二二八四三號）提起上訴，本院判決如左：
    主  文
原判決關於乙○○部分撤銷。
乙○○結夥三人以上，踰越牆垣毀壞安全設備竊盜，累犯，處有期徒刑拾月。
    事  實
一、乙○○曾因賭博案件，經臺灣板橋地方法院判處有期徒刑三月確定，於民國八十
    八年八月十二日易科罰金執行完畢，仍不知警惕，其與丙○○、彭聲台（此二人
    均經原審法院判處有期徒刑拾月確定）共同意圖為自己不法之所有，基於彼此犯
    意之聯絡，於八十九年九月中旬十七時許，在丙○○之弟莊慶輝位於臺北縣三峽
    鎮○○路○段二九九巷八號之住處，商議結夥三人竊盜，嗣於八十九年九月二十
    三日十七時許，基於前開共同謀議，推由乙○○駕駛其所有之車輛搭載丙○○、
    彭聲台前往甲○○位於臺北縣三峽鎮○○路一七○號住處，由丙○○將附著於圍
    牆上屬安全設備之鐵絲網拉開一個洞後，翻越圍牆進入（無故侵入住宅部分未據
    告訴），再自內將大門打開，供彭聲台、乙○○進入，丙○○復持於上址一樓所
    檢獲之鐵棒破壞上址二樓、三樓屬安全設備之窗戶（破壞後隨即將鐵棒丟棄，未
    攜帶該鐵棒入內行竊），而共同侵入其內竊取二樓之保險箱及三樓之金牌數面（
    詳如附表所示），並將保險箱搬至前開乙○○駕駛之車輛上，得手離去後，丙○○、乙○○隨即將上開竊得之金飾變賣，每人分得贓款新台幣（下同）一萬五千
    元。嗣於八十九年十月三十一日，經莊慶輝前往臺北縣警察局三峽分局檢舉始循
    線查獲上情。
二、案經甲○○訴由臺北縣警察局三峽分局移送臺灣板橋地方法院檢察署檢察官偵查
    起訴。
    理  由
一、訊據上訴人即被告乙○○否認有何右揭竊盜之犯行，辯稱：八十九年九月二十三
    日十七時許，丙○○前往伊住處要求伊搬運以報紙包住之水晶座，伊始駕車前往
    ，伊尚詢問丙○○為何以報紙包住，丙○○說怕破，後伊將水晶座載往張素珍（
    即郭張素珍）住處即離開，同年月二十六日左右因莊慶輝打電話說其大哥過世，
    家裡現金不夠要變賣金飾，但因其無身分證無法變賣，拜託伊幫忙變賣，伊始幫
    忙變賣金飾，並將變賣所得三萬餘元交付莊慶輝等語。經查：
（一）右揭犯罪事實，已據同案被告丙○○於警訊及偵查中供承：本件竊案係由乙○○開車，後伊翻牆進入，打開大門，再由伊與彭聲台、乙○○三人共同進入甲○○住處行竊，進入房間看見保險箱，三人即將保險箱搬至車上，載往桃園某
      處將保險箱燒開，金飾由乙○○銷贓，其餘物品燒掉，所得財物三人平分，伊
      分得一萬五千元，乙○○、彭聲台亦分得一萬五千元；當時係從大門上面之洞
      進入甲○○住處，本件確實係乙○○與伊及彭聲台共同行竊等語（見偵查卷第
      九頁反面至第十頁、第三八頁反面至第三九頁），並於本院調查時結證稱：「
      （問：你與被告何關係？）朋友。」、「（問：有無恩怨？）沒有。」、「（
      問：八十九年九月二十三日五點多，被告載你和彭聲台去偷甲○○的東西時你
      用什麼剪斷鐵絲網？）用竹子將鐵絲網拉一個大洞。」、「（問：對彭聲台在
      偵查中所言被告也有進去有何意見？）沒有。」、「（問：對你在偵查中所言
      被告也有進去有何意見？）是的，三人都進去。」、「（問：你們如何破壞二
      樓的窗戶？）窗戶旁的鋁條有破壞，拿五十公分鐵棒把窗戶撬開進去。」、「
      （問：鐵棒如何來？）他一樓有在施工，我隨手撿來。」、「（問：你撬窗戶
      時另外二人作何事？）彭聲台在旁邊，被告去開車來載保險箱。」等語（見本
      院卷第三十八至四十頁），核與同案被告彭聲台於警偵訊中自白：本件竊盜係
      由丙○○提議，由乙○○負責開車，伊三人到達現場後，由丙○○翻牆進入，
      再打開大門讓伊與乙○○進入，進去房間看見保險箱，就將保險箱搬至車上，
      載往丙○○住處，伊即先行離開，保險箱交由丙○○、乙○○處理，後伊分得
      一萬五千元；確實係丙○○、乙○○與伊三人共同行竊等語（詳偵查卷第七頁
      反面、第四三頁反面）相符，並經證人莊慶輝於警偵訊中證述：八十九年九月
      中旬某日十七時許，丙○○、彭聲台與被告乙○○三人在伊位於臺北縣三峽鎮
      ○○路○段二九九巷八號之住處商討侵入甲○○住處竊盜之事，後伊查訪甲○○瞭解此事，且被告三人事後亦有討論此事，伊始確認甲○○住處遭竊此事係
      此三人所為等語屬實（詳偵查卷第十二頁、第四八頁反面）。
（二）次者，告訴人甲○○住處如何遭竊之情節，復據告訴人於警訊及原審調查中結
      證稱：伊於八十九年九月二十三日上午六時許離家，翌日即九月二十四日二十
      一時三十分許返家時，發現住處失竊如附表所示之物，事後檢視發現伊住處外
      圍圍牆之鐵絲網被弄破一個洞，二樓、三樓之窗戶亦遭破壞，二樓失竊保險箱
      ，三樓失竊神明佩戴之金牌等語綦詳（詳偵查卷第四頁至第六頁、原審卷第四
      十七頁），核與前開共同被告丙○○、彭聲台所供共同行竊之情節均相符合，
      足徵被告確有參與前開竊盜之犯行無疑。
（三）被告雖辯稱：甲○○家中之「圍牆」係靠近軍方營區那一邊才有，而從告訴人
      甲○○之指訴，丙○○係從告訴人甲○○家大門左邊土堆上方侵入，並非從圍
      牆進入，且如係翻越圍牆進入，必須先翻越軍事營區之鐵拉門後，進入軍事營
      區右側邊，再翻越水泥牆（圍牆），水泥牆上方還有一草叢，草叢後後方才有
      鐵絲網，而軍方所設置之鐵絲網必須用工具將其剪開等語，並提出多幀照片為
      證，惟上開照片係事後被告徒憑己意任意取角所照，是否為丙○○拉開鐵絲網
      侵入之處，已非無疑，且告訴人甲○○已於原審明確結證稱：「我家門外圍牆
      鐵絲網被弄破一個洞」等語，核與同案被告丙○○、彭聲台所供確係將牆上之
      鐵絲網拉一個洞，翻牆而入等語相符，已如前述，是被告前揭所辯，即難採信
      。
（四）再者，郭張素珍家中並無任何水晶座，而莊慶輝亦無打電話要求被告乙○○處
      理金飾等情，分據證人郭張素珍於本院審理中證述：伊不知乙○○有無載水晶
      座前往伊住處置放，伊住處亦無水晶座等語（見原審卷第一百八十五頁），及
      證人莊慶輝於本院調查中陳述：伊不知乙○○家中電話，亦無打電話要求乙○○處理金飾，且伊未作案，為何需拿金飾請乙○○變賣等語明確（見原審卷第
      一百二十三、一百二十四頁）。而被告乙○○上開辯解，亦核與同案被告丙○○於原審調查中供述：伊與彭聲台行竊後，當天到外面打電話請乙○○幫忙處
      理竊得之物品，乙○○即將竊得物品處理掉，每人分得一萬五千元；竊得之物
      品係伊當日於住處交付乙○○處理，未透過莊慶輝，且乙○○知道上述物品係
      伊竊得等語有所歧異（見原審卷第四十四頁、第九十四頁、第一百二十五頁）
      。又參諸被告乙○○於偵訊中本供稱：不認識丙○○、彭聲台云云（詳偵查卷
      宗第三四頁反面），嗣於原審初次調查時則以上開情詞置辯（見原審卷第四十
      五頁），後於原審歷次調查中迭改稱：金飾係伊向丙○○購買，買時不知係丙○○竊取之物云云（見原審卷第九十四頁），而經證人莊慶輝證述未打電話要
      求處理金飾時，復改稱：電話係丙○○或莊慶輝二人其中一人所打，因聲音很
      像，伊誤認係莊慶輝所打云云（見原審卷第一百二十五頁），又於原審審理時
      改稱：丙○○打電話說有東西要載，伊即開車前往丙○○住處搭載丙○○，丙○○上車後即說直走，走至告訴人住處時，東西已放在門外云云（見原審卷第
      一百八十九頁），前後矛盾不一，亦可見其畏罪情虛，凡此種種，俱證被告乙○○所稱係因被告丙○○之要求，始將以報紙包住之水晶座載往郭張素珍住處
      ，事後又應莊慶輝之要求，始變賣金飾等語之辯解，顯係避就之詞，委無足採
      。至同案被告丙○○嗣於原審調查中改稱：乙○○未參與此案，同案被告彭聲
      台改稱：僅丙○○進入甲○○住處行竊，伊與乙○○在外等候搬運，證人莊慶
      輝改稱：伊於住處聽丙○○、彭聲台、乙○○三人其中一人說犯案，但不知係
      犯本案，至於如何說伊忘記了云云，顯係事後卸責或迴護之詞，均不足採信。
（五）被告另辯稱：如係三人共同竊盜，何以同案被告丙○○、彭聲台對於如何侵入
      住宅之過程陳述不一？對於所竊得之物品載至何處，二人所言相異？對於被告
      是否有參與作案之指證，出現不同之說法云云。經查：同案被告丙○○、彭聲
      台對於如何侵入住宅之過程，於偵查中所述情節並無何不符之處，僅係訊問者
      問話之方式不同，致其等回答有繁簡之異，至於同案被告彭聲台嗣翻異前詞，
      於原審改稱：被告未進入，僅在外面等著搬東西云云（見原審卷第一百六十四
      至一百六十六頁、第一百九十頁），同案被告丙○○於原審亦改稱：稱彭聲台
      僅在外面把風云云（見原審卷第一百八十四頁），惟其二人於為警查獲之初及
      檢察官偵查之時，離案發時刻較近，記憶較為清晰，且較無機會受他人干預而
      佈詞預設情節，其彼時之供述自較真切可信，是其二人於原審審理時更易前詞
      ，顯係事後迴護之詞，亦不足憑。至於所竊物品載至何處乙節，並不影響被告
      共同竊盜之犯罪事實，且同案被告彭聲台於偵查、原審中均聲稱竊得之物係由
      被告及同案被告丙○○處理等語，而其在原審稱僅聽丙○○說要去桃園等語（
      見原審卷第一百六十四頁背面），與丙○○於偵查中稱將保險箱載往桃園燒開
      等語（見偵查卷第十頁）互核相符，至於同案被告丙○○於原審改口稱偷完後
      才打電話給被告幫忙處理等語（見原審卷第四十四頁），與前揭事證不符，尚
      難憑採。準此，被告前揭所辯，均不足採信。
（六）綜上互析，本件事證明確，被告之犯行均堪以認定，應依法論科。是被告請求
      傳訊證人彭聲台、丙○○、曾閱覽提款機錄影帶之台北縣警察局三峽分局偵查
      員劉坤宗，以及請求調閱並比對台北縣警察局三峽分局刑事組於案發後至甲○○住宅所採到之數枚指紋、調閱甲○○住宅隔壁軍方攝影機所錄當天之錄影帶
      等，因涉案者未必皆會留下指紋，則所採集到之指紋即使無被告之指紋，亦無
      法據此論斷被告未共同竊盜，又軍方攝影機主要係針對營區之特定角度，一般
      而言，有竊盜之犯意者，當會刻意迴避攝影機所攝影到之範圍，亦無法據以論
      斷被告有無共同竊盜，被告上開請求調查之證據，即無必要，併此敘明。
二、核被告乙○○所為，係犯刑法第三百二十一條第一項第四款、第二款之結夥三人
    以上踰越牆垣毀壞安全設備竊盜罪。被告與丙○○、彭聲台三人間有犯意之聯絡
    及行為之分擔，皆為共同正犯。公訴人雖未敘及被告上開踰越牆垣毀壞安全設備
    竊盜部分，惟此部分與起訴部分有實質上裁判上一罪關係，為起訴之效力所及，
    本院自得併予審理。又被告乙○○曾因賭博案件，經臺灣板橋地方法院判處有期
    徒刑三月確定，於八十八年八月十二日易科罰金執行完畢，此有臺灣高等法院檢
    察署刑案紀錄簡覆表二紙在卷足憑，其受有期徒刑執行完畢後，五年內再犯有期
    徒刑以上之本罪，為累犯，應依刑法第四十七條之規定加重其刑。
三、原審判決以被告罪證明確，適用刑法第三百二十一條第一項第四款、第二款、第
    二十八條、第四十七條之規定，對被告論罪科刑，固非無見，惟查「圍牆」上之
    鐵絲網，係在牆垣上附加之安全設備，並非「圍牆」或牆垣之一部分，是同案被
    告破壞圍牆上之鐵絲網，翻越圍牆，僅屬踰越牆垣毀壞安全設備，原審以毀越牆
    垣毀壞安全設備論擬，容有未洽。又關於毀壞告訴人鐵絲網及二、三樓窗戶之方
    式如何，原審未予敘及，僅記載「不詳方式」，亦有不當，上訴人即被告上訴意
    旨否認竊盜犯行，指摘原判決不當云云，固無足取，然原判決既有上開可議之處
    ，即屬無可維持，應由本院將原判決關於被告部分撤銷改判。原審酌被告有上開
    構成累犯之前科，素行不良，結夥三人以上，踰越牆垣毀壞安全設備竊盜，對社
    會治安危害甚鉅，其不思以正當方式賺錢謀生，竟意圖不勞而獲，致有本件之犯
    行，被告犯後復否認犯行，態度不佳，竊得財物之價值非貲等一切情狀，量處有
    期徒刑十月示懲。
四、公訴意旨另認被告乙○○與同案被告丙○○、彭聲臺三人上述犯行另涉有刑法第
    三百零六條之無故侵入住宅罪嫌云云，惟按該條之罪，須告訴乃論，同法第三百
    零八條定有明文。經核被害人甲○○於警訊中僅敘及：要對丙○○、彭聲台、乙○○提出竊盜告訴等語（詳偵查卷宗第五頁），堪認被告乙○○等無故侵入住宅
    部分，並未據被害人告訴甚明，從而本院對此未據告訴之侵入住宅部分自不得審
    究，惟公訴人認此部分與前揭三人所犯加重竊盜罪部分具有方法結果牽連犯之裁
    判上一罪關係，本院爰不另為不受理之諭知，併此敘明。
據上論斷，應依刑事訴訟法第三百六十九條第一項前段、第三百六十四條、第二百九
十九條第一項前段，刑法第二十八條、第三百二十一條第一項第二款、第四款、第四
十七條，判決如主文。
本案經檢察官張秋雲到庭執行職務。
中      華      民      國      九十      年      十二      月   十八   日
                              臺灣高等法院刑事第四庭
                                  審判長法  官  蔡  永  昌
                                        法  官  周  煙  平
                                        法  官  徐  昌  錦
右正本證明與原本無異。
不得上訴。
                                        書記官  吳  金  來
中      華      民      國    九十      年     十二     月     二十     日
附錄    本判決論罪科刑法條：
中華民國刑法第三百二十一條
 (加重竊盜罪)
犯竊盜罪而有左列情形之一者，處六月以上五年以下有期徒刑：
一  於夜間侵入住宅或有人居住之建築物、船艦，或隱匿其內而犯之者。
二  毀越門扇、牆垣或其他安全設備而犯之者。
三  攜帶兇器而犯之者。
四  結夥三人以上而犯之者。
五  乘火災、水災或其他災害之際而犯之者。
六  在車站或埠頭而犯之者。
前項之未遂罰之。
附表
一、置放於二樓保險箱內之物品：甲○○及其友人陳月珠護照各乙本、面額一百萬元
    之收據乙紙、付款銀行土城市農會之空白支票、印鑑乙枚、面額五十萬元之土城
    市農會定期存款單六紙、甲○○及其子王秋椅之金融卡各乙張，金飾男用皮帶頭
    約三兩、手鍊約二兩、項鍊約三兩、金牌一兩餘、黃金製之女用手錶價值約四萬
    元、女用黃金飾品（即戒指、手鐲、項鍊）價值約五萬元、項鍊一兩餘、土地謄
    本數張。
二、置放於三樓之物品：神明佩戴之金牌七面。


司法院資訊處製作；財團法人民間司法改革基金會備份。
